【裁判字號】    97,訴,239
【裁判日期】    971023
【裁判案由】    公共危險
【裁判全文】
臺灣花蓮地方法院刑事判決               97年度訴字第239號
公  訴  人  臺灣花蓮地方法院檢察署檢察官
被      告  甲○○
指定辯護人  蔡雲卿律師
上列被告因公共危險案件，經檢察官提起公訴（97年度偵緝字第
141 號），被告於準備程序中為有罪之陳述，經本院裁定改以簡
式審判程序，並判決如下：
    主  文
甲○○放火燒燬他人所有車牌號碼Ρ六-四八四七 號自小貨車帆
布車棚及五金百貨等物，致生公共危險，處有期徒刑陸月。緩刑
參年。
    事  實
一、甲○○患有精神分裂症，對於外界事務之知覺、理會、判斷
    作用及自由決定意思之能力，較普通人之平均程度顯著減低
    。其與前夫乙○○（起訴書誤載劉盈煌）因債務問題常起勃
    谿，於民國97年2月23日上午8時30分許，又在電話中因債務
    問題與乙○○發生口角，為圖發洩情緒，竟於同日上午12時
    許，至乙○○位於花蓮縣新城鄉○○街231之7號住處前，見
    乙○○所有車牌號碼P6-4847 號自小貨車停放在路旁，竟基
    於放火燒燬他人所有自小貨車帆布車棚、五金百貨等物之犯
    意，以乙○○所有放在自小貨車上之打火機點燃該小貨車後
    方堆置之五金百貨，致該自小貨車之帆布車棚及後方堆置之
    五金百貨物均遭燒燬，致生公共危險，嗣經乙○○發現其自
    小貨車著火後，隨即於同日12時22分許打電話報警，經花蓮
    縣消防局即時派員到場滅火，始未延燒其他物品。
二、案經花蓮縣警察局新城分局報告臺灣花蓮地方法院檢察署檢
    察官偵查起訴。
    理  由
一、上揭事實，業據被告甲○○於警詢、偵訊及本院調查、審理
    時坦承不諱，核與證人即被害人乙○○於警詢時之證述相符
    ，並有花蓮縣消防局災害（難）事件紀錄通報單影本1 紙、
    行車執照影本1紙、現場照片4 幀等在卷可佐，復有打火機1
    個扣案可稽，被告之自白與事實相符，應可採信。又刑法第
    175條第1項規定之放火燒燬前2 條以他人所有物罪，以致生
    公共危險即具體危險為犯罪構成要件之一，而所謂公共危險
    ，祇須有發生實害之蓋然性為已足，本件被告在公眾往來之
    道路旁，將被害人所有自小貨車上載運之五金百貨點火燒燬
    ，並燒燬自小貨車上之帆布車棚，自足以致生公共危險，是
    本件事證明確，被告之犯行洵堪認定，應予依法論科。
二、按刑法第19條第1項及第2項原分別規定：「心神喪失人之行
    為，不罰」、「精神耗弱人之行為，得減輕其刑」，嗣於94
    年2月2日修正公布，並自95年7月1日施行，第1 項修正為：
    「行為時因精神障礙或其他心智缺陷，致不能辨識其行為違
    法或欠缺依其辨識而行為之能力者，不罰。」第2 項修正為
    ：「行為時因前項之原因，致其辨識行為違法或依其辨識而
    行為之能力，顯著減低者，得減輕其刑。」係將原語意不明
    確之「心神喪失」與「精神耗弱」之文義予以修正，辯護人
    雖為被告辯護稱：被告行為當時已達精神喪失之程度，應為
    不罰云云，然本件經被告就診之醫院即國軍花蓮總醫院函覆
    稱：被告係97年6月2日出現情緒激躁、易怒、失眠、被害妄
    想，並在家中出現放火燒房子的行為，由119 強制送該院精
    神科住院治療，依病歷記載，被告自84年10月開始在該院精
    神科求診，主要症狀為失眠、情緒激躁、焦慮、聽幻覺及被
    害妄想，95年6月、96年6月曾因上述症狀加劇而住院治療，
    精神症狀仍起伏不定，推測案發當時被告仍有精神分裂症之
    精神症狀，行為判斷能力顯著低於一般人之水準，應有達到
    精神耗弱之情形等情，有該院97年6月12日醫花醫勤字第097
    0001581 號函檢附之病情說明回覆單、門診病歷等在卷足憑
    ，觀諸上開鑑定結果，並未認定被告案發時之精神狀況已達
    對於外界事務全然缺乏知覺理會及判斷作用，而無自由決定
    意思之能力（按即未達心神喪失程度）。本院參酌被告當時
    係與被害人在電話中為債務問題發生爭執後，才到案發地點
    放火，且被告於放火後尚且知道離開現場，也知道放火燒燬
    他人之物是犯法行為等情（見警詢筆錄第3 頁），足見被告
    雖於犯案當時受精神症狀影響，而致其對於外界事務之知覺
    、理會、判斷作用及自由決定意思之能力，較普通人之平均
    程度顯然減退，但上述能力顯未完全喪失，故未達心神喪失
    程度，是辯護人上開所辯，並不足採。
三、核被告所為，係犯刑法第175條第1項之放火燒燬他人所有車
    牌號碼P6-4847 號自小貨車帆布車棚及五金百貨等物之罪。
    起訴書認被告所犯係刑法第173條第3 項、第1項之放火燒燬
    交通工具未遂罪，容有不合，此部分業經公訴人當庭變更起
    訴法條如前（見本院卷第67頁），併此敘明。又被告於本件
    行為時，因精神障礙致其辨識行為違法或依其辨識而行為之
    能力，已達顯著減低之程度，已如前所述，爰依刑法第19條
    第2 項之規定減輕其刑。爰審酌被告前無任何科刑紀錄，此
    有臺灣高等法院被告前案紀錄表附卷可稽，因與其前夫即被
    害人有債務糾紛，未能獲得合理之解決即放火燒燬被害人所
    有自小貨車上之五金百貨及帆布車棚等物品，對被害人造成
    之損害非淺，且迄未賠償被害人分文，然其於犯後均能坦承
    犯行，頗表悔意等一切情狀，量處如主文所示之刑。至扣案
    之打火機1 個，雖為被告用以犯罪之工具，然非被告所有之
    物等情，業據被告於本院審理時供承不諱，且該打火機亦非
    違禁物，爰不為沒收之諭知，併此敘明。
四、末查，被告前未曾有科刑紀錄，已如前所述，因與前夫發生
    債務糾紛未獲解決而犯下本罪，犯後坦承犯行，頗具悔意，
    態度良好，並因罹患精神分裂症，目前仍在國軍花蓮總醫院
    治療中，是本院認被告經此科刑判決之教訓，應知警惕而無
    再犯之虞，本件刑之宣告，以暫不執行為適當，爰併宣告緩
    刑3年，以啟自新。
據上論斷，應依刑事訴訟法第273條之1第1項、第299條第1 項前
段，刑法第175條第1項、第19條第2項、第74條第1項第1 款，判
決如主文。
本案經檢察官張立中到庭執行職務。
中    華    民    國    97    年    10    月    23    日
                        刑事第三庭    法  官  許乃文
上列正本證明與原本無異。
如對本判決不服，應於送達後10日內，向本院提出上訴狀（上訴
狀應記載具體上訴理由並應抄附繕本）告訴人或被害人如對於本
判決不服者，應具備理由請求檢察官上訴，其上訴期間之計算係
以檢察官收受判決正本之日期為準。
中    華    民    國    97    年    10    月    23    日
                                      書記官
附錄本判決論罪之法律條文：
中華民國刑法第175條：
放火燒燬前二條以外之他人所有物，致生公共危險者，處1年以
上7年以下有期徒刑。
放火燒燬前二條以外之自己所有物，致生公共危險者，處3年以
下有期徒刑。
失火燒燬前二條以外之物，致生公共危險者，處拘役或 3 百元以
下罰金。


司法院資訊處製作；財團法人民間司法改革基金會備份。
